臺灣高雄地方法院刑事判決　　　　　　　　　　　　九十一年度易字第二四五七號
　　公　訴　人　臺灣高雄地方法院檢察署檢察官
　　被　　　告　乙○○
右列被告因違反動產擔保交易法案件，經檢察官提起公訴（九十一年度偵字第一四一
八０號），本院判決如左：
    主  文
乙○○無罪。
    理  由
一、公訴意旨略以：被告乙○○於民國八十八年十月五日及八年三月十一日，先後以
    附條件買賣方式，向聲寶股份有限公司（以下簡稱聲寶公司）購買ＳＣ─二九八
    Ｗ一○五型彩色電視機及ＤＶ─Ｋ五三五型ＤＶＤ影音光牒機。電視機總價新台
    幣（下同）三萬六千一百元，影音光牒機一萬四千八百元，頭期款均為一千六百
    元外，電視機分二十四期給付，每期一千五百元，光牒機分十三萬給付，每期一
    千一百元，並言明使用地點在高雄市○○區○○路二六○號十三樓之一，於款項
    未付清前，所有權仍屬聲寶公司所有，不得將標的物擅自遷他處；詎電視機部分
    於繳付至第十五期；光牒機部分於繳款至第十期後，竟意圖不法之利益，即將標
    的物遷往他處而逃逸無蹤，致生損害於聲寶公司，因認被告涉犯動產擔保交易法
    第三十八條之罪嫌。
二、按犯罪事實應依證據認定之，無證據不得推定其犯罪事實，又不能證明被告犯罪
    者，應諭知無罪之判決，刑事訴訟法第一百五十四條、第三百零一條第一項分別
    定有明文。又按刑事訴訟法上所謂認定犯罪事實之證據，係指足以認定被告確有
    犯罪行為之積極證據而言，如未能發現相當證據或證據不足以證明，自不能以推
    測或擬制之方法，以為裁判基礎，最高法院二十九年上字第三一○五號及四十年
    台上字第八十六號分別著有判例可資參照。復按告訴人之告訴，係以使被告受刑
    事訴追為目的，是其陳述是否與事實相符，仍應調查其他證據以資審認，最高法
    院五十二年度台上字第一三○○號判例要旨可資參照。末按動產擔保交易法第三
    十八條意圖不法之利益，將標的物遷移，致生損害於債權人罪之成立，須行為人
    在客觀上有將標的物遷移之行為，而致生損害於債權人，且行為人之主觀上須具
    有意圖不法利益之犯意始足當之。
三、公訴人認被告乙○○涉犯違反動產擔保交易法之罪嫌，無非係以告訴代理人丙○
    ○之指訴及附條件買賣契約書二紙，資為論罪之依據。訊據被告乙○○固坦承有
    於右揭時間購買電視機及影音光碟機，及電視機於繳款至第十五期、影音光牒機
    繳款至第十期後，即未再繼續繳款等情不諱，惟堅決否認有何意圖不法利益而遷
    移電視機及影音光碟機之行為，辯稱：當時我是以我的名義為朋友購買這些東西
    ，裝設的地點即高雄市○○區○○路二六○號十三樓之一並不是我的住處，而是
    朋友的住處，本來我一直有按期繳款，但後來因為經濟能力發生問題才沒有繼續
    繳款，我當時不知道該位朋友已經搬離該住處，我和聲寶公司人員去該處時，大
    樓管理員不讓我們進去，我也不知道電視和光碟機是否還在那裡等語。
四、經查，右述動產擔保交易之標的物即電視機及影音光碟機各一台，原本裝設之使
    用地點係在高雄市○○區○○路二六○號十三樓之一，此據告訴代理人指訴明確
    ，亦為被告所不否認，復有附條件買賣契約書二紙附卷可稽，堪認為真實。告訴
    代理人丙○○於偵查中雖指稱因被告已經搬離該使用地點，而認被告擅自將標的
    物遷移；然其於本院審理時陳稱：「應該已確定電視機及光碟機已不在約定使用
    地了，但我要進去查看時，管理員不讓我們進去」等語（見九十一年十月十八日
    訊問筆錄）；而證人即聲寶公司職員甲○○亦證稱：「（問：你至鼎昌街的情形
    如何？）該大樓管理員表示該地址已沒有人居住，我要求至樓上看看，但管理員
    表示該處已沒有人居處，所以就沒有讓我上去查看」等語（見九十一年十一月二
    十二日訊問筆錄），足見告訴代理人及證人其實均未實際至該裝設標的物之使用
    地點查看，則標的物是否確已不在當初約定之使用地點而遷移他處，則尚有可疑
    。再查，被告購買標的物之初，實際約定之使用地點係在高雄市○○區○○路二
    六○號十三樓之一，而被告當時並不是住在該處，而是住在高雄市○○區○○街
    三十巷二十弄二號十二樓之二，並係由被告主動與聲寶公司聯絡後，聲寶公司方
    知被告之住處及住家電話，並派員至鼎昌路查看標的物是否尚在該處等情，業據
    證人甲○○於本院調查時證述明確，足認當時實際使用該標的物之人應非被告，
    是被告辯以當初僅是以其名義為友人購入標的物，實際均係其友人在使用標的物
    等語，尚堪採信；則縱該標的物已自約定之使用地點遷移他處，然被告既非居住
    於該處，平日亦非被告在使用標的物，則被告對於標的物已遭他人遷移一情，實
    無法得知，因此即使被告於電視機繳款至第十五期、影音光牒機繳款至第十期後
    有未繼續繳款之情形，仍難以此遽論被告即有意圖不法利益而遷移標的物之犯行
    。依上所述，被告所辯其並不知該電視機及影音光碟機，是否確已遭友人遷移至
    他處等與尚堪採信；公訴人所舉之證據不足以證明被告犯罪，此外本院復查無其
    他證據證明被告確有公訴人所指違反動產擔保交易法之行為，揆諸首揭說明，不
    能證明被告犯罪，依法應諭知無罪之判決。
據上論斷，爰依刑事訴訟法第三百零一條第一項、第三百零六條，判決如主文。
中      華      民      國      九十一      年    十二    月  二十六    日
                                  臺灣高雄地方法院刑事第四庭
                                      審判長法官  黃建榮
                                            法官  陳銘珠
                                            法官  盧怡秀
右正本證明與原本無異。
如不服本判決，應於判決送達後十日內，向本院提出上訴狀。
                                          書記官  林佳蓉
中      華      民      國      九十一年    十二    月  二十七    日
